【裁判字號】    98,上易,936
【裁判日期】    990211
【裁判案由】    贓物
【裁判全文】
臺灣高等法院高雄分院刑事判決         98年度上易字第936號
上  訴  人  臺灣高雄地方法院檢察署檢察官
上  訴  人
即  被  告  甲○○
選任辯護人  沈志純律師
被      告  乙○○
選任辯護人  沈志純律師
上列上訴人等人因被告等贓物案件，不服臺灣高雄地方法院98年
度易字第629 號中華民國98年10月8 日第一審判決（起訴案號：
臺灣高雄地方法院檢察署98年度偵字第7073號），提起上訴，本
院判決如下：
    主  文
原判決關於甲○○部分撤銷。
甲○○無罪。
其他上訴駁回。
    理  由
一、公訴意旨以：被告乙○○、甲○○於高雄縣大社鄉鹽埕巷11
    之3 號，共同經營「楠昌企業行」，從事廢五金之回收，於
    民國（下同）97年1 月14日下午4 、5 時許，明知劉碧波（
    業經臺灣高雄地方法院97年度審易字第1443號判決）駕駛車
    牌號碼069-HY號曳引車所載運前來兜售之建築用鋼筋乙批（
    總重49.26 公噸），係贓物（為意中汽車貨運行載運協新鋼
    鐵公司所有之鋼筋，於97年1 月14日為意中貨運公司僱用之
    司機劉碧波業務侵占），竟基於故買贓物之犯意，在其開設
    之「楠昌企業行」內，以每公斤新臺幣（下同）13.2元之價
    格，總價66萬餘元之代價，向劉碧波收購前揭鋼筋乙批。因
    認被告乙○○、甲○○所為，均係刑法第349 條第2 項之故
    買贓物罪嫌云云。
二、證據能力部分：
(一)、按刑事訴訟法第159 條之3 規定: 被告以外之人於審判中有
    下列情形之一，其於檢察事務官、司法警察官或司法警察調
    查中所為之陳述，經證明具有可信之特別情況，且為證明犯
    罪事實之存否所必要者，得為證據：一、死亡者。二、身心
    障礙致記憶喪失或無法陳述者。三、滯留國外或所在不明而
    無法傳喚或傳喚不到者。四、到庭後無正當理由拒絕陳述者
    。本件證人劉碧波於97年2 月13日、97年9 月9 日警詢中所
    為之陳述，雖屬傳聞證據，惟其已於98年6 月27日死亡，此
    有其個人資料查詢結果及臺灣高等法院被告前案紀錄表各1
    份在卷可按（見原審易字卷第28、33-1頁），其於警詢所為
    之陳述，為其本人親身之經歷並有其載運上開鋼筋之磅單、
    地磅憑單及收據等件可稽，已足以證明具有可信之特別情況
    ，是上開警詢中證述應有證據能力。
(二)、次按被告以外之人於審判外之陳述，經當事人於審判程序同
    意作為證據，法院審酌該言詞陳述或書面陳述作成時之情況
    ，認為適當者，亦得為證據，刑事訴訟法第159 條第1 項及
    第159 條之5 第1 項定有明文。本判決所引之證據，其原屬
    於傳聞證據部分（證人劉碧波於97年2 月13日、97年9 月9
    日警詢中所為之陳述有證據能力，已如上述），檢察官及被
    告、辯護人均同意作為證據（見本院卷第55頁、第56頁準備
    程序筆錄），另本院審酌該等陳述作成時之情況，均無不法
    之情事而認為適當，是依上開規定認均得作為證據。
三、按犯罪事實應依證據認定之，無證據不得認定犯罪事實；又
    不能證明被告犯罪者，應諭知無罪之判決，刑事訴訟法第15
    4 條第2 項、第301 條第1 項分別定有明文。次按事實之認
    定，應憑證據，如未能發現確實之證據，或證據不足以證明
    ，自不能以推測或擬制之方法，以為裁判基礎；再犯罪事實
    所憑之證據，無論係直接證據或間接證據，其為訴訟上之證
    明，須於一般人均不致有所懷疑而得確信為真實之程度，始
    得據為有罪之認定，倘其證明尚未達此程度而尚有合理之懷
    疑存在時，本諸無罪推定原則，自應為被告無罪之諭知（最
    高法院30年上字第816 號、40年臺上字第86號、76年臺上字
    第4986號判例意旨參照）。
四、公訴人認被告乙○○、甲○○共同涉犯故買贓物罪嫌，無非
    係以劉碧波之指述及卷附「楠昌企業行」企業行之照片為據
    。惟訊據被告乙○○、甲○○均堅決否認有何故買贓物之罪
    行，均辯稱：其不認識劉碧波，且於本案發生之時並未見過
    劉碧波等語。經查，證人劉碧波固於97年2 月13日警詢時供
    稱：其於97年1 月14日下午2 時許，利用在「意中汽車貨運
    行」擔任貨車司機之便，先駕車前往高雄市小港區瑞祥鋼鐵
    公司載運大約10公噸鋼筋，然後再前往高雄市小港區之漢泰
    鋼鐵公司載運大約39公噸鋼筋，本應載往北部桃園交貨，但
    於當日下午5 時許，將該批鋼筋以每公斤13.2元之價格賣給
    高雄縣仁武鄉鹽埕巷之楠昌廢鐵場，共計得款66萬餘元，之
    後再將其所駕駛之車輛停放於台南縣官田鄉龍田火車站附近
    ；其並不認識楠昌廢鐵場之負責人，之前也未曾去該廢鐵場
    賣過廢鐵，僅知道楠昌廢鐵場有在收購廢鐵，才前往販賣該
    批鋼鐵，當時向楠昌廢鐵場的人說該批鋼鐵係其老闆欠其錢
    ，所以才載來賣等語（見高雄市政府警察局小港分局高市警
    港分偵字第0970001327號卷第2 、3 頁）；嗣又於98年2 月
    5 日即臺灣高雄高雄地方法院就其所犯業務侵占案件行準備
    程序時陳稱：「（問：就本案，你是將侵占之鋼筋賣給何人
    ？）一位姓『丁』的先生，名字我不知道，上次偵訊時檢察
    官有拿口卡給我指認，我有指認出來，我都稱呼丁先生老闆
    ，他是鋼鐵廠裡面的負責人之一，廢鋼鐵廠的名稱叫做『楠
    昌』。」等語（見原審97年度審易字第1443號卷第70頁），
    並有「楠昌企業行」之照片6 張在卷可證（見警卷第31至33
    頁）。惟此為被告2 人堅詞否認，而又未查獲「楠昌企業行
    」有買受該贓物之證據，如「楠昌企業行」買受該贓物之過
    磅單、或被告有付款予劉碧波之資料，亦未查獲該等贓物，
    自難僅憑證人劉碧波單一指述，在無其他任何佐證之下遽認
    被告2 人有被訴之故買贓物犯行，自應為被告2 人均無罪之
    判決。
五、原審因而為被告乙○○無罪之判決，核無不合，檢察官上訴
    意旨仍認為被告乙○○有故買贓物之犯行，為無理由，應予
    駁回。
六、原審就被告甲○○部分，未詳為推求，遽論以故買贓物罪責
    ，容有未恰，檢察官上訴意旨以原審量刑過輕，而指摘原判
    決此部分不當，雖不足取，但被告甲○○否認犯罪而指摘原
    判決不當，則為有理由，應由本院將原判決關於被告甲○○
    部分撤銷，另為被告甲○○無罪之判決。
據上論斷，應依刑事訴訟法第368 條、第369 條第1 項前段、第
364 條、第301 條第1 項，判決如主文。
本案經檢察官陳宗吟到庭執行職務。
中    華    民    國    99    年    2     月    11    日
                  刑事第六庭    審判長法  官  王憲義
                                      法  官  簡志瑩
                                      法  官  邱永貴
以上正本證明與原本無異。
不得上訴。
中    華    民    國    99    年    2     月    11    日
                                      書記官  鄭翠芬

司法院資訊處製作；財團法人民間司法改革基金會備份。
